臺灣高等法院花蓮分院刑事判決　　　　　　　　　　　九十一年度交上訴字第四號
　　上　訴　人　臺灣臺東地方法院檢察署檢察官
　　被　　　告　乙○○
右上訴人因被告公共危險案件，不服臺灣台東地方法院九十年度交訴字第三六號中華
民國九十一年一月十七日第一審判決（起訴案號：臺灣台東地方法院檢察署九十年度
偵字第一七六八號）提起上訴，本院判決如左：
    主  文
上訴駁回。
    理  由
一、台灣台東地方法院檢察署檢察官在原審法院之公訴意旨略以：被告乙○○於民國
    九十年九月十一日上午十一時十五分許，駕駛車號ＷＰ－三二二一號自用小客車
    ，沿台東市○○路由西往東方向行駛，在該路與知本路口遇紅燈暫停時，起步時
    碰撞欲橫越知本路口之由被害人甲○○所騎乘之車號ＫＱ三－五五九號重型機車
    ，致甲○○頭部、臉部、手肘及小腿等處受傷（過失傷害部分未據告訴），詎被
    告下車撿拾其所掉落之前面車牌後，逕自駕車逃逸，旋經路人記下車號，報警循
    線於同日上午十一時四十五分許，在台東縣警察局大武分局金崙派出所前查獲；
    因認被告涉犯刑法第一百八十五條之四之駕車致人死傷逃逸罪嫌云云。
二、按犯罪事實應依證據認定之，無證據不得推定其犯罪事實；又不能證明被告犯罪
    者，應諭知無罪之判決，刑事訴訟法第一百五十四條、第三百零一條第一項前段
    分別定有明文。又按事實之認定，應憑證據，如未能發現相當證據，或證據不足
    以證明，自不能以推測或擬制之方法，為裁判基礎（最高法院四十年台上字第八
    六號判例參照）；且認定犯罪事實所憑之證據，雖不以直接證據為限，間接證據
    亦包括在內，然而無論直接證據或間接證據，其為訴訟上之證明，須於通常一般
    之人均不致有所懷疑，而得確信其為真實之程度者，始得據為有罪之認定，倘其
    證明尚未達到此一程度，而有合理之懷疑存在，而無從使事實審法院得有罪之確
    信時，即應由法院為諭知被告無罪之判決（最高法院七十六年台上字第四九八六
    號判例參照）。次按刑法上故意犯之成立，除須行為人之行為在客觀上符合構成
    要件該當性外，尚須行為人主觀上有犯罪之故意，始足當之。因之，刑法第一百
    八十五條之四之駕駛動力交通工具肇事致人死傷逃逸罪之成立，行為人在客觀上
    須有肇事致人死傷及逃逸之事實，在主觀上則須有逃逸之故意方為該當。
三、查公訴人認被告乙○○涉犯右揭公共危險罪嫌，無非係以被害人甲○○之指訴，
    及有道路交通事故調查報告表、肇事現場照片、台東市調解委員會調解書等件在
    卷為其論據。訊據被告則堅決否認有何肇事逃逸之犯行，辯稱：「我沒有肇事逃
    逸，當時我車子剛起步撞到被害人，他倒地後，又自己站起來走開，我下車罵他
    『怎麼騎車的！』，旁邊路人在罵我，我太太有追過去向他道歉，被害人的手一
    直甩，我以為他沒有受傷，所以才駕車離開」等語。
四、按刑法第一百八十五條之四之立法理由係在維護交通安全，加強救護，減少被害
    人之死傷，促使駕駛人於肇事後，能對被害人即時救護，乃特增設該條關於肇事
    致人死傷而逃逸之處罰規定。經查被告於駕車撞擊被害人後，因前方車牌掉落，
    曾下車責罵被害人騎車不當及由其妻劉秀蓉幫忙撿拾車牌等情，業據被害人甲○
    ○於本院審理時指證稱：「‧‧‧我被撞到後就摔下車滾了一圈倒在地上，右臉
    頰有挫傷流血，左手也撞麻了，所以我當時一直甩手，被告有下車，並指責我騎
    什麼摩托車，我沒有要求他將我送醫，當時路邊有人叫他不要走，‧‧‧當時我
    痛得都不想講話了，我也沒有要求他不能走，他也沒有問我哪裡受傷，他指責我
    時應該有看到我有受傷。我認為本件車禍我也有過失，所以當時沒有強烈要求被
    告要留下來，也沒有談到賠償的問題，後來是路人有記下被告的車牌號碼提供給
    警察，是路人幫我報案的，後來是我自己走到診所去治療，被告的太太有下來撿
    車牌。」（見本院九十一年三月十九日訊問筆錄）及在場證人丁錦華於原審審理
    時證稱：「‧‧‧車禍發生後，被告車牌掉落，‧‧‧我對被害人說先去診所，
    被告將車子開到路邊停著，罵說開什麼車，‧‧‧我告訴他被害人在診所內，應
    該去看一下，被告說沒事了，叫他太太撿起車牌，就離開了‧‧‧」等語（見原
    審卷第二十五頁）等語明確，足認被告於肇事後即下車察看，縱係意在指責被害
    人騎乘機車不當及撿拾掉落之車牌，並與在場證人丁錦華發生爭論，然其並非於
    肇事後隨即駕車逃逸。次查被告係駕車於十字路口停車，俟紅綠燈號誌轉換為綠
    燈後甫起步前行，便與被害人所駕橫越馬路之機車碰撞，因其汽車甫起步，車速
    有限，碰撞力道不大（此由警訊卷附機車倒地照片及現場圖加以觀察，斯時兩車
    相距僅約三公尺且機車車身並無明顯撞毀痕跡可知，至被告之汽車車牌係因碰撞
    時螺絲鬆脫而掉落，不能以之反推其撞擊力），是被害人雖遭被告汽車撞及而倒
    地受傷，然核其傷勢應非嚴重，加上當場並無明顯流血、倒地、無法動彈等情狀
    ，此有診斷證明書三紙附卷可參（見原審卷第三十七至三十九頁），甚且稽之前
    揭被害人倒地後，旋即自行站起，往大順路上之大溪診所走去等情之證詞益明，
    因而由車禍發生後之諸多情狀，並不能必然推論被告當時已確知其肇事致被害人
    受傷，從而被告辯稱當時不知被害人受傷等語，即非不可採信。且刑法第一百八
    十五條之四之肇事致人死傷逃逸罪，係以處罰肇事後規避責任而逃逸之駕駛人為
    目的，觀之被告於車禍發生後認為自己並無任何疏失，乃下車指責被害人駕駛不
    當，之後始駕車離去之行為，尚難遽認被告在主觀上有逃逸之故意，況車禍發生
    時間為晝間，視線、視距均極良好，被告當時苟有意駕車逃逸，理應不停留現場
    而逕自駕車飛速逸去，焉有下車再指責被害人，待路人聚集圍觀後，再駕車離去
    之理，顯見被告並無駕車逃逸之主觀犯意至明。核其行為因欠缺主觀犯意，顯與
    刑法第一百八十五條之四肇事致人受傷逃逸罪不該當，尚難以該罪名相繩。另公
    訴人以被告於肇事後，僅三十分鐘之時間，已自台東市區行駛至金崙派出所前，
    認被告逃逸之犯意明顯云云，然查經原審以公務電話聯絡台東縣警察局大武分局
    金崙派出所警員曾善雄駕車測量自派出所至肇事地點之距離及所費時間，並經其
    到庭結稱：約二十四‧四公里，以時速六、七十公里速度行駛約花二十六分鐘等
    語（見原審卷第二十一頁），是被告以三十分鐘之時間自肇事地點駛至金崙派出
    所，尚無明顯異常情形，亦難認其有何加速逃逸之舉。
五、綜上所述，本件被告應無肇事逃逸之主觀意圖，尚難認其已涉犯公訴人所指之前
    揭犯行，此外，復查無其他積極證據足以認定被告有何肇事逃逸之舉，不能證明
    被告犯罪，原審因依前開法律規定及判例意旨，為被告無罪之諭知，採證符合經
    驗及論理法則，認事用法亦無不當。檢察官上訴猶以證據取捨事項再為爭執，指
    摘原判決不當，求予撤銷改判，實無理由，應予駁回。
據上論斷，應依刑事訴訟法第三百六十八條，判決如主文。
本案經檢察官翟光軍到庭執行職務。
中      華      民      國      九十一      年      五      月    八    日
                                  審判長法官    吳  鴻  章
                                        法官    林  慶  煙
                                        法官    張  健  河
右正本證明與原本無異。
如不服本判決，應於判決送達後十日內向本院提出上訴狀。其未述理由者，並應於
提出上訴狀後十日內向本院補提理由狀(須附繕本)。
                                      書記官    鄧  瑞  雲
中      華      民      國      九十一      年      五      月    八    日
